【裁判字號】    99,抗,500
【裁判日期】    991230
【裁判案由】    聲明異議
【裁判全文】
臺灣高等法院臺中分院民事裁定           99年度抗字第500號
抗  告  人  梁天來
            梁  罔
            梁榮枝
            梁智皇
            梁  恭
            梁世白
相  對  人  彰化縣員林鎮農會
法定代理人  張永府
上列當事人間聲明異議事件，抗告人對於民國99年10月19日臺灣
彰化地方法院99年度事聲字第73號裁定，提起抗告，本院裁定如
下：
    主  文
抗告駁回。
抗告程序費用由抗告人負擔。
    理  由
一、按分別共有不動產之應有部分，於設定抵押權後，共有物經
    分割者，其抵押權不因此而受影響（民法第825條及第868條
    規定參照）。於分割前未先徵得抵押權人同意者，於分割後
    ，自係以原設定抵押權而經分別轉載於各宗土地之應有部分
    ，為抵押權之客體。是強制執行時，係以分割後各宗土地經
    轉載抵押權之應有部分為其執行標的物。於拍定後，因拍定
    人取得抵押權客體之應有部分，由拍定人與其他共有人，就
    該不動產全部回復共有關係，其他共有人回復分割前之應有
    部分，經轉載之應有部分抵押權因已實行而消滅，從而得以
    維護其他共有人及抵押權人之權益（司法院大法官會議釋字
    第671號解釋文參照）。
二、本件抗告人等與相對人彰化縣員林鎮農會間清償債務強制執
    行事件，抗告人向原法院聲明異議，經原法院以抗告人之異
    議無理由，而駁回其異議，抗告人不服提起抗告，其抗告意
    旨略以：彰化縣福興鄉○○段1506地號經台灣彰化地方法院
    判決共有物分割為1506至1506-12地號共13筆土地，因分割
    前未先徵得抵押權人同意致債務人梁財興原應有持分1/8所
    有權設定之抵押權分別轉載於各宗土地上而形成共同抵押權
    。債權人選擇性對其他共有人分得土地聲請拍賣未就分割後
    全部各筆土地聲請拍賣，已損害抗告人之權益，債權人聲請
    拍賣福興鄉○○段1506地號分割後之各土地面積總和逾越抵
    押權設定面積，亦侵害到抗告人之權益。又依司法院大法官
    會議釋字第671號解釋及其協同意見書意旨可知，本案共有
    物分割效力已退讓回復至原共有狀態，故相對人僅得就債務
    人梁財興共有物分割前應有部分聲請拍賣。本案若遭拍賣，
    確定共有人無從依上開釋字第671號解釋意旨與拍定人回復
    共有關係且債權人因而受不當得利。上開釋字第671號解釋
    之功能乃在解決分別共有不動產之應有部分，於設定抵押權
    後，經共有物分割，原設定抵押權分別轉載於各宗土地，因
    抵押權人實行抵押權所造成之衍生問題，進而以維護其他共
    有人之權益，原法院指本件抵押權人執有債務人「人」及「
    物」之執行名義與上開釋字第671號解釋不同而駁回抗告人
    之異議，其認事用法實有錯誤等語。
三、查本件相對人除以抵押權人身分，持原法院96年度司拍字第
    31號拍賣抵押物裁定為執行名義，聲請就系爭土地（權利範
    圍均8分之1）予以強制執行（該部分即屬對物的執行）外，
    尚持原法院95年度促字第11459號及25237號支付命令為執行
    名義，對第三人即執行債務人梁財興，聲請執行其分割後所
    取得之彰化縣福興鄉○○段1506-5地號土地全部（該部分乃
    屬對人的執行），則本件與前揭釋字第671號解釋單純所涉
    抵押權人聲請拍賣分割後土地之情形已有不同。又本件相對
    人既已聲請強制執行1506-5地號土地，而非僅強制執行該土
    地抵押權範圍8分之1，則拍定人所取得之執行標的物面積即
    與抵押債務人原設定抵押權之權利範圍面積不同，是亦無從
    依前揭釋字第671號解釋意旨，就該不動產全部回復共有關
    係。是以，原法院認本件就1506地號土地之執行部分，抗告
    人執前揭釋字第671號解釋據以聲明異議，尚非有據，因而
    裁定駁回其異議，經核於法並無違誤。抗告意旨仍執陳詞指
    摘原裁定不當，求予廢棄，為無理由，其抗告應予駁回。
四、據上論結，本件抗告為無理由，爰依強制執行法第30條之1
    、民事訴訟法第495條之1第1項、第449條第1項、第95條、
    第78條，裁定如主文。
中    華    民    國    99    年    12    月    30    日
                民事第五庭    審判長法  官  李寶堂
                                    法  官  王重吉
                                    法  官  古金男
以上正本係照原本作成。
再為抗告應以適用法規顯有錯誤為理由。
如提起再抗告者應於裁定送達後10日內向本院提出抗告理由狀（
須按照他造人數附具繕本）並繳納抗告裁判費新臺幣1,000元，
同時委任律師或具有律師資格之關係人為代理人。
                                    書記官  瑞芳
中    華    民    國    99    年    12    月    30    日
                                                      Ｖ

司法院資訊處製作；財團法人民間司法改革基金會備份。
